【裁判字號】    97,易,1104
【裁判日期】    970528
【裁判案由】    詐欺
【裁判全文】
臺灣臺北地方法院刑事判決              97年度易字第1104號
公  訴  人  臺灣臺北地方法院檢察署檢察官
被      告  甲○○
上列被告因詐欺案件，經檢察官提起公訴（96年度偵字第25002
號），及移送併辦（臺灣臺中地方法院檢察署96年度偵字第2892
6、29240號），本院判決如下：
    主  文
甲○○幫助共同意圖為自己不法之所有，以詐術使人將本人之物
交付，處拘役伍拾捌日，如易科罰金，以新台幣壹仟元折算壹日
。
    事  實
一、甲○○明知申請帳戶使用係輕而易舉之事，一般人無故取得
    他人金融帳戶使用之行徑常與財產犯罪之需要密切相關，而
    可預見該名不自行申辦帳戶使用反四處蒐集他人存摺之人，
    可能係遂行不法所有意圖用以詐騙他人，又對於提供帳戶予
    他人使用雖無必引發他人萌生犯罪之確信，但仍以縱若有人
    持以犯罪亦不違反其本意，而基於幫助詐騙份子向他人詐取
    財物之犯意，於民國96年8月6日前往陽信商業銀行（下稱陽
    信銀行）新店簡易型分行（設臺北縣新店市○○路263之4號
    ）開設帳號 00000000000號之存款帳戶後，連同原先已申請
    之華僑商業銀行清水分行 00000000000000000號帳戶，於同
    日下午 4時許，在不知情之友人范國棟位於臺北縣新店市○○路86之4 號住處，與林明德（由檢察官另案偵查中）約定
    以新臺幣（下同） 1,000元之代價，將上揭存款帳戶之存摺
    、提款卡及提款密碼，交給林明德轉交詐騙集團作為犯罪之
    用。嗣該詐騙集團所屬成員乃基於為自己不法所有之犯意聯
    絡，於附表所示時間，以附表所示方式使丙○○、乙○○、
    丁○○等人陷於錯誤而分別依指示以自動櫃員機轉帳各該筆
    款項至甲○○上開帳戶。
二、案經彰化縣警察局北斗分局報告臺灣彰化地方法院檢察署陳
    請臺灣高等法院檢察署檢察長核轉臺灣臺北地方法院檢察署
    檢察官偵查起訴，及移送併辦。
    理  由
一、訊據被告甲○○對於在上開時間、地點交付該二帳戶存摺、
    提款卡及密碼予林明德，嗣丙○○、乙○○、丁○○等人分
    別於附表所示時間遭真實姓名年籍不詳之詐騙集團成員詐騙
    而將款項匯入被告前開二帳戶後，旋即遭提領一空等情均坦
    承不諱（見本院審判筆錄第3、4頁），核與被害人丙○○、
    乙○○、丁○○於警詢中陳述遭詐騙之情相符，被告對於丙○○、乙○○、丁○○等人之陳述並無意見，本院經審酌各
    該陳述作成時之情況，亦認為適當，依刑事訴訟法第 159條
    之5第1項規定，均得作為證據，此外，並有丙○○、丁○○
    等人轉帳匯款之自動櫃員機明細表、乙○○帳戶存摺明細、
    陽信銀行新店簡易型分行96年 8月23日陽信新店字第960040
    號函檢送之存提往來明細報表、開戶申請書、華僑商業銀行
    清水分行96年 8月27日（96）僑清字第47號函檢送之開戶資
    料、往來明細等在卷可稽（見彰檢偵查卷第15、20至23頁、
    刑案偵查卷第15、20至23頁），均可佐被告前開出於任意性
    之自白與事實相符，得採為認定事實之證據。本件事證明確
    ，被告犯行已堪認定，應依法論科。
二、按幫助犯之成立，主觀上行為人須有幫助故意，客觀上須有
    幫助行為，意即需對於犯罪與正犯有共同之認識，而以幫助
    之意思，對於正犯資以助力，而未參與實施犯罪之行為者而
    言，最高法院75年度台上字第1509號、88年度台上字第1270
    號判決意旨均同此見解。是核被告將所有上開銀行帳戶（含
    存摺、提款卡、密碼）提供予林明德轉交不詳姓名年籍之人
    士，供其詐騙被害人財物，其顯係基於幫助他人詐取財物之
    犯意，且所為提供銀行存摺、提款卡及密碼予他人之行為，
    亦屬刑法詐欺罪構成要件以外之行為，被告既以幫助他人犯
    罪之意思而參與犯罪構成要件以外之行為，自應成立刑法第
    339條第1項詐欺取財罪之幫助犯，是核被告所為，係犯刑法
    第339條第1項、第30條第1項之幫助詐欺罪，並應依刑法第3
    0條第2項之規定，按正犯之刑減輕之。又向丙○○、乙○○
    、丁○○詐取財物之真實姓名年籍不詳人士所屬詐騙集團等
    人間就上開詐欺犯行，有犯意聯絡及行為分擔，均為共同正
    犯，亦附此說明。爰審酌被告前未曾因犯罪經判決執行，有
    臺灣高等法院被告前案紀錄表可稽，素行尚可，犯罪後已坦
    承犯行，惟未賠償被害人丙○○、乙○○、丁○○所受之損
    失，被害人丙○○、乙○○、丁○○遭詐騙之金額達新台幣
    72,923元，且提供帳戶予詐騙集團使用，所為已影響社會正
    常交易安全，增加被害人尋求救濟之困難，並使犯罪之追查
    趨於複雜，危害社會情節甚鉅等一切情狀，量處如主文所示
    之刑，並諭知易科罰金之折算標準。
三、檢察官移送併辦（臺灣臺中地方法院檢察署96年度偵字第28
    926、29240號）即附表編號1、2部分：被害人丙○○、乙○○因遭詐騙集團詐欺而匯入前揭被告華僑商業銀行之帳戶，
    係被告連同上開陽信商業銀行帳戶同時交付予同案被告林明
    德以轉交詐騙集團者，為一幫助行為，雖未據檢察官起訴，
    然與起訴後經本院判決有罪部分為單純一罪關係，為起訴效
    力所及，本院自得併予審酌，亦併此敘明。
據上論斷，應依刑事訴訟法第273條之1第1項、第299條第 1項前
段、刑法第339條第1項、第30條第1項、第2項、第41條第 1項前
段，刑法施行法第1條之1，判決如主文。
本案經檢察官陳重言到庭執行職務
中    華    民    國    97    年     5    月    28    日
                  刑事第四庭    法  官   黎惠萍
上正本證明與原本無異。
如不服本判決，應於判決送達後10日內向本院提出上訴狀（應抄
附繕本）。告訴人或被害人如對於本判決不服者，應具備理由請
求檢察官上訴，其上訴期間之計算係以檢察官收受判決正本之日
期為準。
                                書記官   張齡之
中    華    民    國    97    年    5     月    28    日
附錄本案論罪科刑法條全文
中華民國刑法第339條
（普通詐欺罪）
意圖為自己或第三人不法之所有，以詐術使人將本人或第三人之
物交付者，處5年以下有期徒刑、拘役或科或併科1千元以下罰金
。
以前項方法得財產上不法之利益或使第三人得之者，亦同。
前二項之未遂犯罰之。
附表：
┌─┬───┬────────────┬────┬────┬───────┬─┐
│編│被害人│詐騙內容                │匯款時間│匯款金額│轉入銀行及帳號│備│
│號│      │                        │        │（新臺幣│              │註│
│  │      │                        │        │）      │              │  │
├─┼───┼────────────┼────┼────┼───────┼─┤
│1 │丙○○│真實姓名年籍不詳之成年男│96年8月 │29,983  │華僑銀行清水分│  │
│  │      │子以電話向丙○○佯稱為其│9日     │        │行            │  │
│  │      │友人，欲向其借款30,000元│        │        │00000000000000│  │
│  │      │，並指示丙○○匯款至其指│        │        │              │  │
│  │      │定之帳戶，丙○○誤信為真│        │        │              │  │
│  │      │，而陷於錯誤，便至台北市│        │        │              │  │
│  │      │士林區○○○路 ○段台北富│        │        │              │  │
│  │      │邦銀行操作自動提款機，以│        │        │              │  │
│  │      │提款卡轉帳方式轉出新臺幣│        │        │              │  │
│  │      │（下同）29,983元至甲○○│        │        │              │  │
│  │      │華僑銀行00000000000000號│        │        │              │  │
│  │      │帳戶                    │        │        │              │  │
├─┼───┼────────────┼────┼────┼───────┼─┤
│2 │乙○○│真實姓名年籍不詳之成年女│96年8月 │17,999  │華僑銀行清水分│  │
│  │      │子以電話向乙○○佯稱欲與│9日     │        │行            │  │
│  │      │之援交，惟需先依指示前往│        │        │00000000000000│  │
│  │      │自動櫃員機確認身分，林金│        │        │              │  │
│  │      │榜誤信為真而陷於錯誤，便│        │        │              │  │
│  │      │至臺中市華南銀行中港分行│        │        │              │  │
│  │      │操作自動提款機匯出新臺幣│        │        │              │  │
│  │      │（下同）17,999元至甲○○│        │        │              │  │
│  │      │華僑銀行00000000000000號│        │        │              │  │
│  │      │帳戶                    │        │        │              │  │
├─┼───┼────────────┼────┼────┼───────┼─┤
│3 │丁○○│真實姓名年籍不詳之成年男│96年8月 │24,941（│陽信銀行新店簡│  │
│  │      │子於網際網路上，向丁○○│10日    │分2筆分 │易型分行      │  │
│  │      │佯稱欲出售網路遊戲之虛擬│        │別匯款  │00000000000   │  │
│  │      │寶物，並以電話指示丁○○│        │9,983元 │              │  │
│  │      │操作自動提款機，丁○○不│        │及14,958│              │  │
│  │      │疑有他，而陷於錯誤，遂以│        │元）    │              │  │
│  │      │提款卡轉帳方式，分 2筆現│        │        │              │  │
│  │      │金各轉帳9,983元、14,958 │        │        │              │  │
│  │      │元至甲○○陽信銀行510100│        │        │              │  │
│  │      │25714號帳戶內。         │        │        │              │  │
├─┴───┴────────────┴────┴────┴───────┴─┤
│合計：72,923元                                                              │
└──────────────────────────────────────┘


司法院資訊處製作；財團法人民間司法改革基金會備份。
